臺灣高等法院民事裁定　　　　　　　　 96年度再易字第112號
再審聲請人　基聖股份有限公司（原名偉強股份有限公司）
法定代理人　丁○○
上列再審聲請人因與再審相對人甲○○等間返還不當得利事件，
對於中華民國96年7 月6 日本院96年度再易字第86號確定裁定，
聲請再審，本院裁定如下：
    主  文
聲請駁回。
聲請費用由再審聲請人負擔。
    理  由
一、按對於確定判決提起再審之訴，應依民事訴訟法第501 條第
    1 項第4 款之規定，於訴狀中表明再審理由，此屬必備之程
    式，苟有欠缺，其訴即不合法，所謂表明再審理由，必須敘
    明確定判決有何合於法定再審事由之具體情事而言。倘僅泛
    言有何條款之再審事由，而無具體情形者，仍難謂已合法表
    明再審理由。性質上即毋庸命其補正（最高法院61年度台再
    字第137 號，同院70年度台再字第35號判例意旨參照）。次
    按再審之訴，法院認無再審理由，判決駁回後，不得以同一
    事由，對於原確定判決或駁回再審之訴之確定判決，更行提
    起再審之訴；又裁定已經確定，而有同法第496 條第1 項或
    第497 條之情形者，得準用再審程序之規定，聲請再審。民
    事訴訟法第498條之1、第507 條定有明文。
二、本件聲請人與蔡金貴（於民國【下同】82年2 月5 日已死亡
    ，其繼承人為配偶王義男、子甲○○；王義男於92年4 月20
    日死亡，其繼承人為子甲○○、配偶丙○○及子乙○○84年
    2 月9 日出生）間返還不當得利事件，經本院81年9 月14日
    81年度上字第462 號判決確定。聲請人對該確定判決不利其
    部分，提起再審之訴，經本院以82年3 月30日81年度再易字
    第31號判決駁回；聲請人不服，自82年迄今依次對本院判決
    、裁定，提起再審之訴或聲請再審，分別經本院以82年12月
    6 日82年度再易字第12號判決；83年3 月28日83年度再易字
    第2 號判決；83年8 月15日83年度再易字第14號判決；84年
    1 月17日83年度再易字第23號判決；84年6 月5 日84年度再
    易字第3 號判決；85年5 月7 日84年度再易字第14號判決；
    85年6 月15日85年度再易字第19號判決；85年9 月20日85年
    度再易字第23號判決；86年5 月31日85年度再易字第33號裁
    定；87年8 月31日86年度再易字第23號判決；87年12月28日
    87年度再易字第41號判決；88年5 月31日88年度再易字第6
    號裁定；88年6 月29日88年度再易字第19號裁定；88年11月
    29日88年度再易字第28號裁定；89年4 月29日88年度再易字
    第49號裁定；89年6 月12日89年度再易字第44號裁定；90年
    2 月27日89年度再易字第67號裁定；90年7 月17日90年度再
    易字第31號裁定；91年3 月29日90年度再易字第80號裁定；
    91年7 月8 日91年度再易字第39號裁定；92年2 月11日91年
    度再易字第75號裁定；92年5 月15日92年度再易字第45號裁
    定；92年8 月21日92年度再易字第81號裁定；94年8 月10日
    92年度再易字第138 號裁定；95年2 月7 日94年度再易字第
    117、145號裁定；95年5 月8 日95年度再易字第33號裁定；
    95年6 月20日95年度再易字第78號裁定；95年8 月15日95年
    度再易字第108 號裁定；95年11月29日95年度再易字第136
    號裁定；96年1 月15日96年度再易字第2 號裁定；96年3 月
    9 日96年度再易字第34號裁定；96年5 月16日96年度再易字
    第58號裁定；96年7 月6 日96年度再易字第86號裁定，均予
    以駁回（見本院卷第118 頁至第165 頁之本院92年度再易字
    第81號裁定、92年度再易字第138 號裁定、94年度再易字第
    117 號裁定、95年度再易字第33號裁定、95年度再易字第78
    號裁定、95年度再易字第108 號裁定、95年度再易字第136
    號裁定、96年度再易字第2 號裁定、96年度再易字第34號裁
    定），先予敘明。
三、查本院96年7 月6 日所為96年度再易字第86號確定裁定（下
    稱原確定裁定）駁回聲請人之理由為：「本件聲請自屬就同
    一訴訟標的法律關係—即有適用法規顯有錯誤之事由（民事
    訴訟法第496 條第1 項第1 款），更行以同一原因事實—即
    上開聲請意旨所載其主張之再審理由，提起再審之聲請，即
    為法所不許」（見原確定裁定理由欄四、所載，正本附本院
    卷第168 頁），經核於法並無不合。聲請人聲請本件再審，
    僅泛稱原確定裁定有違反民事訴訟法第496 條第1 項第1 款
    之事由，至對於原確定裁定究有何適用法規顯有錯誤之具體
    情形，並未詳予敘明，揆之上開一、之說明，即難認為合法
    ，應予駁回。至聲請人另對本件各前確定判決及裁定之主張
    部分，為聲請人就原確定裁定聲請再審有理由，前訴訟程序
    之再開或續行後所應審酌之問題，然聲請人再審之聲請既為
    不合法，前訴訟程序即無從再開或續行，聲請人此部分之主
    張，本院自無庸予以論究，併此敘明。
四、據上論結，本件再審之聲請為不合法，爰裁定如主文。
中　　華　　民　　國　　96　　年　　11　　月　　20　　日
                    民事第四庭
                        審判長 法　官  張劍男
                               法  官  彭昭芬
                               法  官  丁蓓蓓
正本係照原本作成。
不得抗告。
中　　華　　民　　國　　96　　年　　11　　月　　21　　日
　　　　　　　　　　　 　　　　書記官  張淑芬
